臺灣高雄地方法院刑事判決　　　　　　110年度金簡上字第9號
上　訴　人　臺灣高雄地方檢察署檢察官
被　　　告　鄭欽鴻



上列上訴人因被告犯詐欺等案件，不服本院110 年度簡字第1881
號中華民國110 年7 月19日第一審簡易判決（聲請簡易判決處刑
案號：110 年度偵字第7235、7646號），提起上訴，並移送併辦
（110 年度偵字第14915 號），本院管轄之第二審合議庭判決如
下：
    主  文
原判決撤銷。
鄭欽鴻幫助犯洗錢防制法第十四條第一項之洗錢罪，處有期徒刑
陸月，併科罰金新臺幣陸萬元，罰金如易服勞役，以新臺幣壹仟
元折算壹日。
    事  實
一、鄭欽鴻可預見將其金融帳戶之提款卡及密碼交給不熟識之他
    人，可能被使用於詐欺他人財物之匯款工具，再以該帳戶之
    金融卡提領詐得財物，而得以遮斷資金去向，躲避偵查機關
    之追查，仍基於縱有人以其提供之帳戶實施詐欺取財犯罪及
    隱匿詐欺犯罪所得之去向、所在而洗錢，亦不違背其本意之
    幫助不確定故意，依在通訊軟體Telegram自稱「林展祺」之
    人指示，於民國109 年10月30日20時許，在高雄市左營區臺
    灣高鐵左營站，將其申辦之國泰世華商業銀行明誠分行帳號
    000-000000000000號帳戶（下稱國泰銀行帳戶）、合作金庫
    商業銀行三民分行帳號000-0000000000000 號帳戶（下稱合
    作金庫帳戶）、玉山商業銀行七賢分行帳號000-0000000000
    000 號帳戶（下稱玉山銀行帳戶）之提款卡及密碼，當場交
    付予某真實姓名、年籍均不詳之成年人，容任該成年人及所
    屬詐欺集團成員使用上開國泰銀行帳戶、合作金庫帳戶及玉
    山銀行帳戶從事詐欺取財之財產犯罪。嗣該詐欺集團之成員
    取得鄭欽鴻上開金融機構帳戶資料後，即共同基於意圖為自
    己不法所有之犯意聯絡，由詐欺集團成員於如附表所示時間
    ，向李靖葦、梁少騰、劉鴻儒、鄭詩潔、游皓宇、余姷嬨、
    鄭凱聰、黃馨慧、吳冠緯（下合稱李靖葦等9 人）佯稱如附
    表所示之內容，致李靖葦等9 人均陷於錯誤，分別於附表所
    示時間匯款如附表所示之金額至鄭欽鴻之上開3 帳戶內，旋
    遭該詐欺集團成員提領一空而隱匿。嗣因李靖葦等9 人察覺
    有異，報警處理，始循線查悉上情。
二、案經李靖葦訴由臺南市政府警察局善化分局；梁少騰訴由嘉
    義縣警察局竹崎分局；張鴻儒、鄭詩潔、游皓宇、余姷嬨、
    鄭凱聰、黃馨慧、吳冠緯訴由高雄市政府警察局鼓山分局報
    告臺灣高雄地方檢察署檢察官偵查後聲請簡易判決處刑及移
    送併案審理。
    理  由
一、證據能力部分
    本判決下開所引具有傳聞證據性質之證據資料，經當事人於
    本院審判期日同意為證據使用，是其縱無刑事訴訟法第159
    條之1 至第159 條之4 或其他傳聞法則例外之情形，亦經本
    院審酌該證據作成之情況，既無違法取得情事，復無證明力
    明顯過低等情形，以之作為證據為適當，應認為均有證據能
    力。
二、認定事實所憑之證據及理由
    上開犯罪事實，業據被告鄭欽鴻於本院審理中坦承在卷，核
    與證人即告訴人李靖葦等9 人之警詢證述相符，並有被告之
    國泰銀行帳戶開戶基本資料及歷史交易明細查詢結果、合作
    金庫帳戶開戶基本資料及歷史交易明細查詢結果、玉山銀行
    帳戶開戶基本資料及歷史交易明細查詢結果、告訴人李靖葦
    報案之內政部警政署反詐騙諮詢專線紀錄表、告訴人梁少騰
    提供之中國信託商業銀行台幣活期存款整合對帳單、存摺封
    面及內頁影本、LINE對話紀錄擷圖、手機通話紀錄擷圖、告
    訴人劉鴻儒提供之Facebook、LINE對話紀錄擷圖及網路匯款
    紀錄、告訴人鄭詩潔提供之LINE對話紀錄擷圖及網路匯款紀
    錄、告訴人游皓宇提供之LINE對話紀錄擷圖及網路匯款紀錄
    、告訴人余姷嬨提供之LINE對話紀錄擷圖及網路匯款紀錄、
    告訴人鄭凱聰提供之LINE對話紀錄擷圖、告訴人黃馨慧提供
    之網路匯款紀錄、告訴人吳冠緯提供之網路匯款紀錄等件附
    卷可佐，足認被告之任意性自白與事實相符，其犯行堪予認
    定，應依法論科。
三、論罪科刑
  ㈠刑法上所稱之幫助犯，係指以幫助之意思，對於正犯資以助
    力，而未參與實施犯罪之行為者而言，本案被告僅係提供其
    申辦帳戶金融卡及密碼供「林展祺」所屬詐欺集團遂行詐欺
    取財犯罪、一般洗錢使用，並非從事該犯罪的構成要件行為
    ，且並無證據證明被告以自己犯罪的意思，加入該犯罪人士
    的犯罪計畫，亦無證據證明「林展祺」所屬詐欺集團成員為
    3 人以上，又被告交付其銀行帳戶之提款卡及提款密碼予自
    稱「林展祺」之成年人，用以供作詐欺告訴人而遂行詐欺取
    財犯行，且該3 帳戶可能作為對方收受、提領特定犯罪所得
    使用，並產生遮斷金流以逃避國家追訴、處罰之效果，被告
    仍基於幫助之犯意，而提供帳戶之提款卡及密碼，以利詐欺
    、洗錢犯行之實行，可成立詐欺取財及一般洗錢罪之幫助犯
    。核被告所為，係犯刑法第30條第1 項前段、第339 條第1
    項之幫助詐欺取財罪及刑法第30條第1 項前段、洗錢防制法
    第14條第1 項之幫助一般洗錢罪。被告以一次同時提供3 個
    金融帳戶提款卡及密碼之行為，幫助詐欺集團成員詐騙告訴
    人李靖葦等9 人，侵害告訴人李靖葦等9 人之財產法益，同
    時掩飾、隱匿詐騙所得款項去向而觸犯上開罪名，應認係以
    一行為侵害數法益觸犯數罪名，為想像競合犯，應依刑法第
    55條規定，從一重之幫助一般洗錢罪處斷。聲請意旨雖未記
    載被告上開幫助洗錢犯行，但此部分與業經聲請之幫助詐欺
    取財罪間有想像競合犯之裁判上一罪關係，依刑事訴訟法第
    267 條亦為聲請效力所及，且本院於審理中已告知被告上情
    並補充法條，無礙被告防禦權之行使，本院自得一併審理。
    又檢察官移送併辦部分（即附表編號3 至9 所示告訴人劉鴻
    儒、鄭詩潔、游皓宇、余姷嬨、鄭凱聰、黃馨慧、吳冠緯遭
    詐欺部分），核與原聲請簡易判決處刑並經本院論罪科刑部
    分（即附表編號1 至2 所示告訴人李靖葦、梁少騰遭詐欺部
    分），具有想像競合犯之裁判上一罪關係，為原聲請簡易判
    決處刑效力所及，本院自應併予審理。
  ㈡刑罰減輕事由
    被告以幫助意思，參與構成要件以外行為，為幫助犯，情節
    較正犯輕微，依刑法第30條第2 項規定，按正犯之刑減輕之
    。又被告於審判中自白洗錢犯罪，應依洗錢防制法第16條第
    2 項規定，減輕其刑，並依刑法第70條規定遞減之。
  ㈢撤銷原判決之理由
    原審審理結果，認被告犯幫助洗錢罪之罪證明確，並予論罪
    科刑，固非無見。惟本院第二審審理期間因檢察官另移送併
    辦如附表編號3 至9 所示告訴人受詐欺部分之犯罪事實，故
    本案審理之犯罪事實已有擴張，此為原審所不及審酌，檢察
    官上訴意旨執此指摘原判決不當，為有理由，應由本院將原
    判決撤銷改判。
  ㈣爰審酌被告任意將自己之金融帳戶提供他人使用，不顧可能
    遭他人用以作為犯罪工具，嚴重破壞社會治安及有礙金融秩
    序，並使本案詐欺集團成員得順利取得告訴人李靖葦等9 人
    因受騙而匯入被告上開帳戶之款項，增加司法單位追緝之困
    難而助長犯罪歪風，所為實不足取。惟念被告犯後終能坦承
    犯行，態度尚可，兼衡被告自陳為賺取報酬之犯罪動機（惟
    並未實際取得報酬）、目的、一次提供3 個金融帳戶予詐欺
    集團成員使用之犯罪情節與手段，造成告訴人李靖葦等9 人
    遭詐騙如附表編號1 至9 所示金額之犯罪損害程度、被告自
    述因在監執行且無資力而未能對告訴人有所賠償，暨被告於
    本院審理中所陳之智識程度、家庭生活狀況，如臺灣高等法
    院被告前案紀錄表所示之素行等一切情狀，量處如主文所示
    之刑，並就罰金刑部分諭知易服勞役之折算標準。
四、沒收部分
  ㈠被告雖將上開帳戶資料提供詐欺集團成員遂行詐欺等犯行，
    惟據被告供稱並未實際取得報酬等語，卷內亦乏積極證據證
    明被告就此獲有報酬，無從認定被告有何實際獲取之犯罪所
    得，爰不予宣告沒收或追徵其價額。又告訴人李靖葦等9 人
    匯入被告上開帳戶之款項，已經由詐欺集團成員提領，非屬
    被告所有，亦非在被告實際掌控中，其就遭隱匿之財物不具
    所有權及事實上處分權，無從依洗錢防制法第18條第1 項就
    所提領全部金額諭知沒收。
  ㈡被告交付予詐欺集團成員之提款卡，雖係供犯罪所用之物，
    但未經扣案，且該等物品本身價值低微，單獨存在亦不具刑
    法上之非難性，欠缺刑法上重要性，是本院認該等物品並無
    沒收或追徵之必要，故不予宣告沒收或追徵。
據上論斷，應依刑事訴訟法第455 條之1 第1 項、第3 項、第36
9 條第1 項前段、第364 條、第299 條第1 項前段，判決如主文
。
本案經檢察官吳協展聲請以簡易判決處刑並提起上訴及移送併辦
，檢察官陳宗吟到庭執行職務
中    華    民    國   111    年    1     月    14    日
                  刑事第七庭    審判長法  官  林柏壽
                                      法  官  李宜穎
                                      法  官  陳力揚
以上正本證明與原本無異。
不得上訴。
中    華    民    國   111    年    1     月    14    日
                                      書記官  許弘杰
附錄論罪科刑法條：
《刑法第30條》
幫助他人實行犯罪行為者，為幫助犯。雖他人不知幫助之情者，
亦同。幫助犯之處罰，得按正犯之刑減輕之。
《刑法第339 條第1 項》
意圖為自己或第三人不法之所有，以詐術使人將本人或第三人之
物交付者，處5 年以下有期徒刑、拘役或科或併科50萬元以下罰
金。
《洗錢防制法第2 條第2 款》
本法所稱洗錢，指下列行為：
二、掩飾或隱匿特定犯罪所得之本質、來源、去向、所在、所有
    權、處分權或其他權益者。
《洗錢防制法第14條第1 項》
有第二條各款所列洗錢行為者，處7 年以下有期徒刑，併科新臺
幣5 百萬元以下罰金。
附表：
┌─┬───┬──────────┬────┬─────┬────┐
│編│告訴人│    詐騙方式        │匯款時間│ 匯款金額 │匯款帳戶│
│號│      │                    │        │（新臺幣）│        │
├─┼───┼──────────┼────┼─────┼────┤
│1 │李靖葦│詐欺集團成員於109 年│109 年11│25000 元  │國泰銀行│
│  │      │11月4 日16時前某時於│月4 日16│          │帳戶    │
│  │      │Facebook網站以暱稱「│時34分  │          │        │
│  │      │Jonny Liu 」張貼買蘋│        │          │        │
│  │      │果手機有折扣之貼文，│        │          │        │
│  │      │嗣以通訊軟體LINE向李│        │          │        │
│  │      │靖葦佯稱販賣手機云云│        │          │        │
│  │      │，致李靖葦陷於錯誤，│        │          │        │
│  │      │而依指示匯款至右列帳│        │          │        │
│  │      │戶。                │        │          │        │
├─┼───┼──────────┼────┼─────┼────┤
│2 │梁少騰│詐欺集團成員於109 年│109 年11│29989 元  │合作金庫│
│  │      │11月4 日16時許，假冒│月4 日  │          │帳戶    │
│  │      │某網購公司員工，撥打│        │          │        │
│  │      │電話予梁少騰，向其佯│        │          │        │
│  │      │稱因操作錯誤，導致梁│        │          │        │
│  │      │少騰變成超級會員，需│        │          │        │
│  │      │每個月繳交會費云云，│        │          │        │
│  │      │致梁少騰陷於錯誤，而│        │          │        │
│  │      │依指示匯款至右列帳戶│        │          │        │
│  │      │。                  │        │          │        │
├─┼───┼──────────┼────┼─────┼────┤
│3 │劉鴻儒│詐欺集團成員在通訊軟│109 年11│25000 元  │國泰銀行│
│  │      │體LINE傳送不實販售蘋│月4 日17│          │帳戶    │
│  │      │果手機訊息予劉鴻儒，│時52分許│          │        │
│  │      │致劉鴻儒瀏覽上開訊息│        │          │        │
│  │      │後陷於錯誤，而依指示│        │          │        │
│  │      │匯款至右列帳戶。    │        │          │        │
├─┼───┼──────────┼────┼─────┼────┤
│4 │鄭詩潔│詐欺集團成員在通訊軟│109 年11│3萬元     │國泰銀行│
│  │      │體LINE傳送不實販售蘋│月4 日18│          │帳戶    │
│  │      │果手機訊息予鄭詩潔，│時2分許 │          │        │
│  │      │致鄭詩潔瀏覽上開訊息│        │          │        │
│  │      │後陷於錯誤，而依指示│        │          │        │
│  │      │匯款至右列帳戶。    │        │          │        │
├─┼───┼──────────┼────┼─────┼────┤
│5 │游皓宇│詐欺集團成員在通訊軟│109 年11│45000 元  │國泰銀行│
│  │      │體LINE傳送不實販售蘋│月4 日18│          │帳戶    │
│  │      │果手機訊息予游皓宇，│時56分許│          │        │
│  │      │致游皓宇瀏覽上開訊息│        │          │        │
│  │      │後陷於錯誤，而依指示│        │          │        │
│  │      │匯款至右列帳戶。    │        │          │        │
├─┼───┼──────────┼────┼─────┼────┤
│6 │余姷嬨│詐欺集團成員在通訊軟│109 年11│25000 元  │國泰銀行│
│  │      │體LINE傳送不實販售蘋│月4 日18│          │帳戶    │
│  │      │果手機訊息予余姷嬨，│時58分許│          │        │
│  │      │致余姷嬨瀏覽上開訊息│        │          │        │
│  │      │後陷於錯誤，而依指示│        │          │        │
│  │      │匯款至右列帳戶。    │        │          │        │
├─┼───┼──────────┼────┼─────┼────┤
│7 │鄭凱聰│詐欺集團成員在通訊軟│109 年11│25000 元  │國泰銀行│
│  │      │體LINE傳送不實販售蘋│月4 日17│          │帳戶    │
│  │      │果手機訊息予鄭凱聰，│時49分許│          │        │
│  │      │致鄭凱聰瀏覽上開訊息│        │          │        │
│  │      │後陷於錯誤，而依指示│        │          │        │
│  │      │匯款至右列帳戶。    │        │          │        │
├─┼───┼──────────┼────┼─────┼────┤
│8 │黃馨慧│詐欺集團成員於109 年│109 年11│49987 元  │玉山銀行│
│  │      │11月4 日19時許，接獲│月4 日19│          │帳戶    │
│  │      │詐欺集團成員佯裝網路│時15分許│          │        │
│  │      │賣家之電話，對黃馨慧├────┼─────┤        │
│  │      │訛稱：因公司電腦遭駭│109 年11│49987 元  │        │
│  │      │客入侵，先前網購之資│月4 日19│          │        │
│  │      │料外洩，致信用卡遭盜│時17分許│          │        │
│  │      │刷，須依指示操作自動├────┼─────┤        │
│  │      │櫃員機云云，致黃馨慧│109 年11│49987 元  │        │
│  │      │陷於錯誤，而依指示匯│月4 日19│          │        │
│  │      │款至右列帳戶。      │時30分許│          │        │
├─┼───┼──────────┼────┼─────┼────┤
│9 │吳冠緯│詐欺集團成員於109 年│109 年11│26123 元  │合作金庫│
│  │      │11月4 日21時8 分許，│月4 日22│          │帳戶    │
│  │      │接獲詐欺集團成員佯裝│時6分許 │          │        │
│  │      │電商品家居客服人員及│        │          │        │
│  │      │台新銀行人員之電話，│        │          │        │
│  │      │對吳冠緯訛稱：因人員│        │          │        │
│  │      │操作問題，告訴人已加│        │          │        │
│  │      │入品家居之超級會員，│        │          │        │
│  │      │每月會遭扣款5,800 元│        │          │        │
│  │      │，須依指示操作自動櫃│        │          │        │
│  │      │員機解除云云，致吳冠│        │          │        │
│  │      │緯陷於錯誤，而依指示│        │          │        │
│  │      │匯款至右列帳戶。    │        │          │        │
└─┴───┴──────────┴────┴─────┴────┘